臺灣臺北地方法院刑事判決　　　　　　　　　　　　九十二年度簡上字第三二三號
　　上　訴　人　乙○○
　　即　被　告
　　輔　佐　人　甲○○
　　即上訴人之夫
右列上訴人即被告因傷害案件，不服臺灣臺北地方法院簡易庭九十二年度簡字第二二
三六號中華民國九十二年七月三十日第一審簡易判決（聲請簡易判決處刑案號：臺灣
臺北地方法院檢察署九十二年度偵字第五八九二號），提起上訴，本院管轄之第二審
合議庭判決如左：
    主      文
上訴駁回。
    事      實
一、乙○○與丙○○係鄰居關係，於民國九十二年一月二日二十二時二十分許因丙○○之姨丈王榮華駕駛自小客車欲在台北市○○區○○路三五七巷口一號車道出入
    口停車，乙○○見狀即前去攔住，丙○○在旁邊見狀即上前質問乙○○，乙○○
    與丙○○二人一言不合隨即起口角，丙○○隨即朝乙○○身上吐口水，乙○○則
    出手推開丙○○，適乙○○之鄰居丁○○經過，見乙○○與丙○○二人正在爭執
    ，遂與王榮華合力將乙○○與丙○○二人拉開，拉開後乙○○與丙○○二人仍一
    直有口角爭執，丙○○遂再往乙○○身上吐口水，乙○○竟基於傷害之犯意，出
    手毆打丙○○臉部，二人遂發生肢體拉扯，而互毆，經王榮華及丁○○二人再趨
    前並出力將二人拉開（丙○○涉嫌傷害部分，業經本院判刑拘役五十九日確定）
    ，乙○○與丙○○二人分別坐倒或跌倒在地上，二人仍在地上互相拉扯，終至丙○○受有頭部外傷併臉頰挫傷、雙手挫傷、左側膝部挫傷之傷害。
二、案經被害人丙○○訴由臺北市政府警察局中山分局報請台灣台北地方法院檢察署
    檢察官偵查，聲請簡易判決處刑。
    理  由
一、訊據上訴人即被告（下簡稱被告）乙○○固坦承在前揭時、地與丙○○發生口角
    之事實，惟矢口否認有何傷害之犯行，辯稱：告訴人丙○○向伊吐口水，並欲以
    腳踹伊，為了避免傷害，伊伸手欲堵丙○○嘴，並拉扯丙○○，實為自我防衛行
    為，並無傷害丙○○之意思，而當時王榮華見我們揪在一起乃出手大力將我們分
    開，致伊摔倒在地，伊不知丙○○有無倒地，丙○○如果有傷，應為王榮華拉開
    我們致丙○○倒地時擦傷倒地，且警訊筆錄上之互毆是警察自己寫的云云。惟查
    ：
（一）被告乙○○於警訊時坦承：於九十二年一月二十日二十二時二十分許，在台北
      市○○區○○路三五七巷一號車道出入口前，我遭女子質疑禁止他人停車而吐
      我口水在臉上，我就推她（即告訴人），之後我們就起了爭執，爭執後我們彼
      此互毆等語（見偵查卷頁九），被告雖辯稱伊對於互毆的定義不清楚云云，（
      見審判筆錄頁十四），惟前開警訊筆錄塗改之處甚多，且塗改之處均有蓋指印
      ，足證被告確實有詳閱警訊筆錄，對筆錄內容知之甚詳，被告亦知要將「彼此
      造成傷害」之句刪除，如何辯稱伊不知「互毆」之意思，被告辯稱不清楚互毆
      的意思云云，顯不足採。
（二）又告訴人丙○○於本院九十二年十二月三十一日審理時具結先證稱：當時因為
      伊姨丈王榮華當時要停在地政事務所的停車場出入口，被告當時在那邊販賣香
      燭，在那邊招攬客戶，一定要跟伊買香燭才能停車，被告當時用手攔住王榮華
      ，伊看到就過去跟被告理論，被告就開始罵伊三字經，伊有吐被告口水，被告
      就一巴掌打過來，被告就把伊壓在地上扭打，後來就拉成一團等語（見本院當
      日審理筆錄頁三至頁四），而後於本院九十三年三月三十日先證稱：伊倒下的
      時候可能是被拉開的時候，因為當時頭暈，不知道是什麼狀況等語，嗣後又稱
      ：被告打過來的時候，伊就整個人趴下去，且伊驗傷單上之傷勢，尤其是臉部
      挫傷，因為伊和被告拉來拉去，伊跌跌撞撞總是會有等語（分別見本院九十二
      年十二月三十一日審理筆錄頁三至頁四、九十三年三月三十日審理筆錄頁四、
      頁六至頁七），然查告訴人丙○○雖對其因被告打或是因被拉扯而倒地證述雖
      前後不一，因丙○○在本案亦為同案被告，固其可能對某些情節避重就輕而證
      述不一，且人之記憶不免因時間之流逝而模糊，或因對詢問者詰問內容理解不
      同，以致審理中與偵查中之供述略有出入，在所難免，不能即以此認其所告訴
      之事實不存在，且告訴人對於被告乙○○確實有用手打伊臉部事實其前後證述
      均相同，顯見告訴人證述被告確實有毆打告訴人之情，應堪採信。
（三）再證人丁○○於檢察官偵查時證稱：伊先看到丙○○與乙○○在吵架，以很近
      距離，丙○○突然往乙○○身上吐二口口水，乙○○立即揮拳往林臉上打，伊
      馬上前將二人拉開等語（見偵查卷頁三二反面），其後雖於本院審理時改口證
      稱：被告拳頭是往丙○○臉上揮，因為速度太快，伊沒有看清楚，伊沒有注意
      有沒有打到臉上，因為伊要拉人等語（見九十二年十二月三十一日審理筆錄頁
      十），但證人丁○○對於被告有出拳往丙○○之身上之證言前後證述均相同，
      且證人戊○○於本院九十二年十二月三十一日審理時證稱：我當時在我阿姨他
      們家裡面，聽到外面在爭吵，我就出去看一下，我看到兩個小姐在拉扯，有一
      位先生在勸架等語（見上開審理筆錄），復有長庚紀念醫院診斷證明書一紙（
      見偵查卷第一五頁）在卷可資佐證，而依告訴人所受之傷勢為「頭部外傷併臉
      頰挫傷、雙手挫傷、左側膝部挫傷」研判，告訴人所受均為挫傷，並非被告所
      辯係倒地擦傷，顯見告訴人確受有上開傷害，且是被告乙○○毆打告訴人丙○○致傷等事實堪以認定，被告顯係矯飾之之詞，委無足採。
（四）被告辯稱不知告訴人丙○○有無倒地云云，然與被告於本院九十二年十一月三
      十一日準備程序筆錄所供稱：我沒有打她，她說因為是我打她造成他頭部的擦
      傷，可是我沒有打她，當時是我們兩個打在一起，別人把我們兩個人拉開，我
      們兩個人當時都趴在地上，她可能是在那時候受傷的等語（見上開準備程序筆
      錄），及本院九十二年十月三十一日審理時所供稱：是他們雙方把我們拉開時
      ，導致雙方都有摔倒等語（見當日審理筆錄），均不相符，被告所辯顯不足採
      ，是被告應明知伊與證人當時均有跌倒在地。
（五）另被告辯稱伊是正當防衛，伊也是出於反抗等情。惟衡之一般社會經驗法則互
      毆係屬多數動作構成單純一罪而互為攻擊之傷害行為，縱令一方先行出手，而
      還擊（或還手）一方在客觀上苟非單純僅對於現在不法之侵害為必要排除之反
      擊行為，因其本即有傷害之犯意存在，則對於其互為攻擊之還手反擊行為，自
      無主張防衛權之餘地，更與對方是否為正當防衛無涉，是被告因告訴人吐口水
      ，而與告訴人彼此互毆並無主張正當防衛之餘地，被告此部分之所辯，亦不足
      採。另被告辯稱告訴人丙○○所提之錄影帶並無被告將告訴人打壓在地的行為
      ，應將之列為有利於被告之證據云云，惟查被告自承就在錄影帶結束之後，丙○○又吐伊口水，那時候才有拉扯等語，足認被告與告訴人有拉扯互毆，是在
      錄影帶攝錄結束後，自難爰列為有利於被告認定，併此敘明。
（六）綜上所述，本件事證明確，被告犯罪事實堪以認定，應予依法論科。
二、核被告乙○○所為，係犯刑法第二百七十七條第一項之傷害罪嫌。原審判決被告
    即上訴人傷害罪，依刑事訴訟法第四百四十九條第一項前段、第三項、第四百五
    十四條第二項，刑法第二百七十七條第一項、第四十一條第一項前段，罰金罰鍰
    提高標準條例第一條前段、第二條之規定，逕以簡易判決處拘役四十日，如易科
    罰金，以三百元折算一日，其認事用法及量刑均無不當，本件被告乙○○上訴為
    無理由，應予駁回。
據上論斷，應依刑事訴訟法第四百五十五條之一第一項、第三項、第三百六十八條，
判決如主文。
本案經檢察官謝奇孟到庭執行職務
中　　　華　　　民　　　國　　九十三　　年　　　四　　　月　　 十六 　　日
                                  臺灣臺北地方法院刑事第八庭
                                    審判長法  官  吳  淑  惠
                                          法  官  張  筱  琪
                                          法  官  陳  德  民
右正本證明與原本無異。
不得上訴。
                                          書記官  葉  志  昭
中　　　華　　　民　　　國　　九十三　　年　　　四　　　月　　二十二　　日
